臺北高等行政法院判決　　　　　　　　　　　　　　　九十三年度簡字第八一八號
　　原　　　告　李麗琴即獨家貿易商行
　　訴訟代理人　乙○○
　　被　　　告　臺北縣政府
　　代　表　人　甲○○代理縣.
右當事人間因藥事法、化粧品衛生管理條例事件，原告不服行政院衛生署中華民國九
十三年四月二日衛署訴字第０九二００六九０七五號、九十三年四月五日衛署訴字第
０九二００六九０七三號、九十三年四月二日衛署訴字第０九二００六九０七一號訴
願決定，提起行政訴訟。本院判決如左：
　　主　文
原告之訴駁回。
訴訟費用由原告負擔。
　　事  實  及　理　由
一、事實概要：緣原告於民國（下同）九十二年七月一日在電腦網路（http：
    //www.hi-beauty.com/．．．）刊登「防SARS無菌空氣薰香精油組＼五種」產品
    廣告，內容宣稱「對抗SARS病菌，有形的東西幾乎都消毒完了，但別忘了無形的
    空氣，小心！在空氣中漂浮的病菌，很可能是病毒傳染的途徑．．．本產品添加
    國寶級紅檜木百分之百純精油，更具有殺菌、滅菌效果．．．」等語，經台中市
    衛生局監錄查報，移由被告所屬衛生局調查，認系爭產品非藥物，依法不得為醫
    療效能之標示或宣傳，被告機關乃依藥事法第六十九條、第九十一條第一項規定
    ，以九十二年十一月十四日北府衛藥字第○九二○○四八○○○號行政處分書處
    原告新臺幣（下同）六萬元罰鍰。另原告未於事前申請核准，分別於九十二年七
    月三日、九十二年九月三日，在電腦網路（http：// shl.yahoo.edyna.com/．
    ．．）刊登「美國貂寶茶樹精油抗菌護手乳」、「法國巴黎甜心常春藤塑臉皂、
    法國傳奇美白礦泥皂、溫熱燃燒纖體液」等化粧品廣告，分別經台中市衛生局、
    南投縣政府衛生局查獲，移由被告所屬衛生局查處，被告機關以原告違反化粧品
    衛生管理條例第二十四條第二項規定，依同條例第三十條規定，分別以九十二年
    十一月十四日北府衛藥字第○九二○○四七九九六號、0000000000號
    行政處分書各裁處原告一萬元罰鍰。原告對上開三件罰鍰處分不服，提起訴願，
    均遭駁回，遂一併向本院提起本件行政訴訟，聲明請求撤銷各訴願決定及原處分
    。
二、原告起訴意旨略稱，網路是通路而不是媒體，網路商店與實體商店並無不同，在
    網路上販賣合法商品，法律無明文規定，依法不罰。又原告曾被「居家隔離」而
    特別重視預防SARS之訊息，爰將合法進口的茶樹等純粹精油，在網頁上介紹給會
    員瀏覽，並告知使用方法，而原告一件也未販售，僅陳列供會員參考，竟遭罰六
    萬元罰鍰，原告難認公平云云。
三、按「本法所稱藥物，係指藥品及醫療器材。」「非本法所稱之藥物，不得為醫療
    效能之標示或宣傳。」「違反．．．第六十九條．．．規定者，處新臺幣六萬元
    以上三十萬元以下罰鍰。」為行為時藥事法第四條、第六十九條及第九十一條第
    一項所明定。另按「本條例所稱化粧品，係指施於人體外部，以潤澤髮膚，刺激
    嗅覺，掩飾體臭或修飾容貌之物品；其範圍及種類，由中央衛生主管機關公告之
    。」「化粧品之廠商登載或宣播廣告時，應於事前將所有文字、畫面或言詞，申
    請中央或直轄市衛生主管機關核准，並向傳播機構繳驗核准之證明文件。」「違
    反第二十四條第一項或第二項規定者，處新臺幣五萬元以下罰鍰。」為化粧品衛
    生管理條例第三條、第二十四條第二項及第三十條第一項前段所明定。又據行政
    院衛生署八十年八月七日衛署藥字第九六三九四○號公告化妝品之範圍及種類，
    其中包含面霜乳液類、香皂類。
四、關於本件原告違反藥事法第六十九條規定部分：
  (一)本件原告於九十二年七月一日在電腦網路「http：//www.hi-beauty.com/．．．
    」上刊登「防SARS無菌空氣薰香精油組＼五種」產品廣告，內容為「對抗SARS病
    菌，有形的東西幾乎都消毒完了，但別忘了無形的空氣。小心！在空氣中漂浮的
    病菌，很可能是病毒傳染的途徑，．．．本產品添加國寶級紅檜木百分之百純精
    油，更具有殺菌、滅菌效果．．．」等文詞，經台中市衛生局監錄查報，列印成
    書面附原處分卷可稽。又前揭藥事法第六十九條規定「非本法所稱之藥物，不得
    為醫療效能之標示或宣傳」，所謂「醫療效能之宣傳」，係指以產品向不特定多
    數人宣稱可預防、改善、減輕、治療某些特定生理情形或宣稱產品對某些症狀有
    效，以及其他足以誤導一般消費者以為使用該產品可達到預防、改善、減輕、治
    療某些症狀之情形而言。
  (二)上述「防SARS無菌空氣薰香精油組＼五種」產品非屬「藥物」，然而原告在前述
    網頁內刊登上述產品具有預防、對抗SARS病菌、及殺菌、滅菌等效能，已足以使
    一般消費者誤認使用該產品可達到醫療效能，因網際網路無遠弗屆，不特定多數
    人隨時可上網瀏覽，其行為態樣已構成「宣傳」。故原告前述刊登廣告行為已違
    反藥事法第六十九條規定「非本法所稱之藥物，不得為醫療效能之標示或宣傳」
    ，被告依同法第九十一條第一項規定，處原告六萬元罰鍰，於法並無不合。至於
    原告辯稱，其一件產品也未販售，僅陳列供會員參考等語，並不影響其違章行為
    之成立，蓋原告在網路上就前述非屬藥物之精油產品為醫療效能之宣傳，即已違
    反藥事法第六十九條之規定，其有無實際販售行為與本件違章行為無涉。
五、關於原告違反化粧品衛生管理條例第二十四條第二項規定部分：
  (一)原告於九十二年七月三日、九十二年九月三日，在電腦網路「http：//
    shl.yahoo.edyna.com/．．．」上刊登「美國貂寶茶樹精油抗菌護手乳」、「法
    國巴黎甜心常春藤塑臉皂、法國傳奇美白礦泥皂、溫熱燃燒纖體液」等化粧品銷
    售廣告，分別經台中市衛生局、南投縣政府衛生局監錄查報，列印成書面附原處
    分卷可稽。復經被告所屬衛生局以九十三年十月十二日北衛藥字第○九三○○四
    三五五○函向本院提出行政院衛生署八十年八月七日衛署藥字第九六三九四○號
    公告「化妝品之範圍及種類」，其中包含面霜乳液類、香皂類。可見前述「美國
    貂寶茶樹精油抗菌護手乳」、「溫熱燃燒纖體液」屬化粧品種類之「面霜乳液類
    」；「法國巴黎甜心常春藤塑臉皂、法國傳奇美白礦泥皂」屬化粧品種類之「香
    皂類」。
  (二)原告雖辯稱網路是通路而不是媒體，網路商店與實體商店並無不同，在網路上販
    賣合法商品，法律無明文規定，依法不罰云云。惟廣告之定義，可參照消費者保
    護法施行細則第二十三條規定，指利用電視、廣播、影片、幻燈片、報紙、雜誌
    、傳單、海報、招牌、牌坊、電話傳真、電子視訊、電子語音、電腦或其他方法
    ，可使不特定多數人知悉其宣傳內容之傳播。查「網路」係一開放之電子平面媒
    體，透過網路購物之網頁作為媒介，宣傳特定標的產品而加以促銷之行為，即已
    符合「廣告」之定義。又化粧品廣告係為獲得財產而從事之經濟活動，固涉及財
    產權之保障，並具商業上意見表達之性質，惟因與國民健康有重大關係，應受較
    嚴格之規範。按化粧品衛生管理條例第二十四條第二項規定，化粧品廣告應事先
    將所有文字、畫面或言詞，報經衛生主管機關核准，其目的在於維護國民健康並
    保護一般消費大眾使用安全，廠商登載或宣播化粧品廣告自應事先報經衛生主管
    機關核准，並依據核准之內容為之。如前所述，原告銷售之「美國貂寶茶樹精油
    抗菌護手乳」、「法國巴黎甜心常春藤塑臉皂、法國傳奇美白礦泥皂、溫熱燃燒
    纖體液」等產品係屬行政院衛生署公告之化粧品範圍，其於網頁上宣傳促銷前述
    產品，核屬就化粧品所為之廣告，然原告就前述廣告內容未於事前向該管中央衛
    生主管機關申請核准，即於網路上登載，已違反化粧品衛生管理條例第二十四條
    第二項規定，被告依同條例第三十條第一項前段規定，各處原告一萬元罰鍰，於
    法並無不合。
六、綜上所述，本件各原處分認事用法既無違誤，各訴願決定予以維持，即無不合，
    原告仍執前詞及個人主觀之見解，請求撤銷訴願決定及原處分，為無理由，應予
    駁回。又本件依卷內資料，事證已臻明確，爰不經言詞辯論為判決。
據上論結，本件原告之訴為無理由，爰依行政訴訟法第二百三十三條第一項、第九十
八條第三項前段，判決如主文。
中　　華　　民　　國　　九十三　　　年　　　十　　　　月　　　二十七　　日
                                  臺北高等行政法院  第二庭
      　　　　　　　　　　　　　　　　　　　　      法　官  林文舟
右為正本係照原本作成。
本件以訴訟事件所涉及之法律見解具有原則性者為限，始得於本判決送達後二十日內
向本院提出上訴狀並表明上訴理由，如已於本判決宣示後送達前提起上訴者，應於判
決送達後二十日內補具上訴理由（均按他造人數附繕本），且經最高行政法院許可後
方得上訴。
中　　華　　民　　國　　九十三　　　年　　　十　　　　月　　　二十七　　日
                                                    書記官  呂美玲
